【裁判字號】    92,上易,273
【裁判日期】    920206
【裁判案由】    詐欺
【裁判全文】
臺灣高等法院刑事判決                            九十二年度上易字第二七三號
    上  訴  人
    即  自訴人  甲○○  男  五.
    被      告  丙○    男  六.
                乙○○  女  五.
右列上訴人，因自訴被告詐欺案件，不服臺灣板橋地方法院九十年度自字第三四九號
，中華民國九十一年十二月二十七日第一審判決提起上訴，本院判決如左：
    主  文
原判決關於丙○部分撤銷。
丙○部分免訴。
其他上訴駁回。
    理  由
一、自訴人甲○○在原審自訴意旨略以：自訴人提出之自訴狀內容指稱自訴人與被告
    乙○○夫婦係鄰居及舊識之關係，被告二人於民國八十二年三月二十日聲稱需錢
    孔急，言明將乙○○所有之新莊市○○街六十五巷二弄三號三樓房屋、土地以市
    價新台幣（下同）六百二十六萬出售予自訴人，並言明於同年十月五日前交清屋
    款，自訴人遂陸續交付共計六百二十六萬元，惟被告二人屆時避不見面逃之夭夭
    云云；惟自訴人於原審訊問時則指稱：『八十二年期間，被告二人來跟我借錢，
    總共借五百多萬。後來錢還不出來，被告二人說房子要給我，他們給我權狀影本
    ，結果人就跑了，房子也過戶給別人』、『自訴狀說是買房子是不太對，是他們
    跟我借錢，後來說房子要給我的。之前在檢察官那邊有告過被告丙○，我現在認
    為被告二人都是被告，我現在告的，和檢察官告的是同一件事實。』、『本來有
    寫借據，借很多次之後，我不想再借，被告才說有房子可以給我，又改開本票給
    我。被告是從八十一年四月開始借錢。』、『本票中是有會錢沒錯，我參加他們
    會得標後，沒給我會錢，才開本票』等語（參見原審九十年九月廿八日、十二月
    十八日訊問筆錄），因認被告二人涉犯刑法詐欺取財罪嫌。
二、按同一案件曾經判決確定者，應諭知免訴之判決，刑事訴訟法第三百零二條第一
    款定有明文。又訴訟上所謂一事不再理之原則，關於實質上一罪或裁判上一罪，
    亦均有其適用，最高法院六十年臺非字第七七號著有判例。
三、查被告丙○、乙○○二人前曾經台灣板橋地方法院檢察署檢察官以其二人共同基
    於意圖為自己不法所有之概括犯意，利用乙○○擔任互助會會首之機會，自八十
    年十一月五日起至八十二年八月二十日止在台北縣新莊市○○街六十五巷二弄三
    號三樓住處，連續多次分別偽造張武雄等十一人及其他不特定會員之互助會會單
    ，前後共冒標二十八次互助會款，詐取金額高達一千一百零九萬三千七百元之會
    款，涉犯行使偽造文書及詐欺罪嫌為由，於九十年六月廿六日提起公訴（九十年
    度偵緝字第三五五、三六八號），九十年七月廿六日繫屬原審，由原審分九十年
    度訴字第一二八四號案件審理，並於九十一年三月廿一日判決認定被告丙○、乙
    ○○之所為，均係犯刑法第二百二十條、第二百十條、第二百十六條之行使偽造
    私文書罪及第三百三十九條第一項之詐欺取財罪。被告二人間，就上開冒標及詐
    欺之犯行，互有犯意之聯絡及行為之分擔，均為共同正犯。被告先後多次行使偽
    造文書、詐欺犯行，時間緊接，犯罪構成要件相同，顯係基於概括之犯意反覆為
    之，各為連續犯，應分別論以一罪並加重其刑。被告所犯上開二罪間，有方法結
    果之牽連關係，為牽連犯，應從一重依連續行使偽造私文書罪處斷，而論處被告
    丙○、乙○○二人共同連續行使偽造私文書，足以生損害於他人，各處有期徒刑
    貳年，均緩刑伍年。業於九十一年四月十八日判決確定，此有原審九十年度訴字
    第一二八四號刑事判決、刑事案件審理單一紙在卷可憑；而本件被告丙○、乙○
    ○被訴詐欺之犯罪時間為八十一年四月間起至八十二年間，核與上開案件被訴之
    犯罪時間，甚為密接，且本案被告被訴涉犯之罪嫌核亦與該案被訴之詐欺犯罪事
    實，同係觸犯刑法第三百三十九條第一項之詐欺取財罪，犯罪構成要件相同，是
    二案顯係基於概括犯意所為，具有連續犯之裁判上一罪關係，本案應為上開確定
    判決效力所及。且本件自訴人自訴被告丙○詐欺之右開犯罪事實，前經自訴人於
    八十三年二月廿八日向臺灣板橋地方法院檢察署檢察官提出告訴，經檢察官於同
    年三月三日分八十三年度偵字第四三八七號案件開始偵查，再於九十年三月八日
    分九十年度偵緝字第三五六號案件續行偵查，於九十年八月廿四日向原審提起公
    訴，亦經原審以九十年度易字第二九三０號刑事判決認定本件被告丙○被訴詐欺
    犯行，與其上揭九十年度偵緝字第三五五、三六八號被訴之詐欺犯行，時間緊接
    ，所犯罪名相同，顯係出於概括之犯意為之，為連續犯裁判上之一罪，而後者業
    經台灣板橋地方法院檢察署檢察官於九十年六月二十六日提起公訴（九十年度偵
    緝字第三五五、三六八號），於九十年七月二十六日繫屬原審，有原審九十年度
    訴字第一二八四號刑事案卷可稽。公訴人於九十年八月二十四日就同一案件，向
    原審重行起訴，本件爰不經言詞辯論，爰為公訴不受理之判決，業經原審調閱臺
    灣板橋地方法院檢察署九十年度偵緝字第三五六號偵查卷（含該署八十三年度偵
    字第四三八七號偵查卷）查核屬實，有該等偵查卷影本、原審九十年度易字第二
    九三０號判決書一件在卷可稽。自訴人違反重覆起訴禁止之原則對被告丙○、乙
    ○○提起本件自訴案件，依照首開說明，均應將被告二人諭知免訴之判決，始為
    適法，乃原判決竟以自訴人對被告丙○被訴詐欺之同一案件，係於檢察官開始偵
    查後之九十年九月四日再行自訴，就此部分諭知公訴不受理之判決，自有未合，
    自訴人上訴意旨雖未指摘及此，然原判決此部份既有可議，自應由本院將原判決
    關於丙○部分撤銷，另諭知丙○部分免訴，並不經言詞辯論為之。至原判決對乙
    ○○部分，本於同上之見解，諭知乙○○部分免訴（原判決理由欄將免訴誤繕為
    不受理，應予改正），經核並無不合，自訴人上訴狀未敘明原判決此部分認事用
    法有何不合，其上訴意旨指摘原判決此部份不當，為無理由，應予駁回，亦並不
    經言詞辯論為之。
據上論斷，應依刑訴訟法第三百六十九條第一項前段、第三百六十八條、第三百七十
二條、第三百六十四條、第三百四十三條、第三百零二條第一款，判決如主文。
中      華      民      國    九十二    年      二      月      六      日
                              臺灣高等法院刑事第二庭
                                  審判長法  官  蔡  長  溪
                                        法  官  林  俊  益
                                        法  官  楊  貴  志
右正本證明與原本無異。
不得上訴。
                                        書記官  胡      儀
中      華      民      國    九十二    年      二      月      十二    日


司法院資訊處製作；財團法人民間司法改革基金會備份。
